【裁判字號】    90,易,883
【裁判日期】    900710
【裁判案由】    詐欺等
【裁判全文】
臺灣桃園地方法院刑事判決                            九十年度易字第八八三號
    公  訴  人  臺灣桃園地方法院檢察署檢察官
    被      告  甲○○
    被      告  乙○○
    被      告  丁○○
右列被告因詐欺等案件，經檢察官提起公訴（九十年度偵字第一五三二號），本院判
決如左：
        主  文
甲○○意圖為自己不法之所有，而侵占離本人所持有之物，處罰金參仟元，如易服役
，以參佰元折算壹日。
乙○○、丁○○共同連續意圖為自己不法之所有，以詐術使人將本人之物交付，各處
拘役肆拾日，如易科罰金，均以參佰元折算壹日。
        事  實
一、甲○○為職業小客車司機，於民國八十九年十一月二十七日凌晨某時點，駕車在
    桃園縣桃園市○○街高峰百貨大樓旁候客時，拾獲己○○所有，前於同年月二十
    五日下午十七時在同縣市○○路○段遭不詳之人竊取而棄置上述候客處之內置１
    、新竹國際商業銀行東門分行票號：0000000，金額新臺幣（下同）一萬
    四千二百九十元之支票一張。２、新竹國際商業銀行大竹分行，票號３２１７０
    ８號，金額一萬八十元之支票一張。３、新竹國際商業銀行三民分行，票號00
    00000號，金額三萬一千二百七十元之支要一張。４、大園鄉農會信用部，
    票號0000000號，金額一萬六百三十元之支票一張。５、第一銀行桃園分
    行，票號0000000號，金額六千六百七元。６、第一商業銀行中壢分行，
    票號0000000號，金額八千二百十元之之票一張及存摺二本、帳單、行車
    執照、保險卡及印章二枚之黑色公事包一只（失竊時除上述之物品外，尚置有印
    章二枚、現金新臺幣（下同）十二萬二千四百元及歐寶汽車鑰匙一支），竟意圖
    為自己不法之所有，將之侵占入己，得手後，於翌日凌晨五時許，攜帶該只公事
    包至桃園縣桃園市○○里○○街四八巷一四號九樓，交予胞妹乙○○、妹夫丁○○，何、黃二人明知上開皮包係來源不明之贓物，因本身經濟狀況陷於窘境，欲
    利用皮包內放置之上述支票調借現金周轉，竟基於意圖為自己不法之所有之概括
    犯意及收受贓物之共同犯意連絡，加以收受，旋於附表所示之時、地，連續持附
    表所示之支票，向戊○○（原名蔡萬富）及丙○○調換現金，使渠二人誤係客票
    ，因而交付如附表所示之現金，迨上開支票轉讓他人並經提示後，因票據權利人
    已經向付款銀行辦理掛失止付致遭退票，始循線查獲上情。
二、案經桃園縣警察局桃園分局報告臺灣桃園地方法院檢察署檢察官偵查起訴。
        理  由
一、訊據被告甲○○、乙○○、對於右揭事實坦承不諱，並經被害人己○○及證人溫
    朝安、羅瑞清、何浩龍、黃杉益、陳德成、丙○○、戊○○、黃石城、王祥復、
    黃建銘及黃德政於警訊或偵查中證述屬實，且有支票及退票理由單各四紙附卷可
    稽。被告丁○○對於右揭時地與乙○○共同持附表所示之支票向戊○○及丙○○
    調借現款之情事固直承不諱，惟矢口否認有收受贓物及詐欺犯行，辯稱：不知是
    拾獲之贓物，其後經甲○○告知係他人遭搶奪之物，即往前丙○○及戊○○處取
    回云云。然查：據被告丁○○稱：其係於取得支票當天即持向徐、蔡二人調借現
    款，而當晚甲○○即告知是他人遭搶奪之物，即前往蔡、徐人處所取支票，因該
    二人表示支票已轉予他人致無法取回云云；而被告甲○○卻辯稱；係交付支票後
    數日才告知上述支票係他人被搶之物云云，核其二所述已有出入。不惟如此，被
    告丁○○、乙○○持以向徐、高二人調現之支票，其中事實欄４大園鄉農會之支
    票係丙○○於八十九年十一月二十八日上午十一許，交與證人羅渭清，羅渭清則
    於同年月三十日提示兌領；另事實欄６之支票係由戊○○交予陳德成，再由陳德
    成轉予黃杉益於同年月二十八日提示兌領之情，亦據證人丙○○、羅渭清、陳德
    成及黃杉益於警訊時證述綦詳。由是可知，上述支票前後手之流通過程，於轉讓
    相對人間知之甚為明確，且提示日或轉讓日均在被告丁○○所稱知悉為贓物之後
    。從而，被告丁○○茍於取得支票之當日（即二十七日）即持向徐、蔡二人調現
    並於當晚知悉為贓物後，曾向蔡、徐人索回支票。果爾，應可從容的透過蔡、徐
    二人向前述支票受讓人取回票據，竟任令受讓人提示或再為轉讓，其所辯曾向徐
    、高二人索回支票云云，要難置信。其對於持以調現之支票係來源不明之贓物，
    應有其認知無訛，而其持來源不明之贓物向附表所示之人調借現款，亦可預見該
    支票極可能因真實權利人辦理掛失手續遭退票無從兌領，仍持以行使，其有詐騙
    之不法意圖，至為明顯，所辯未詐騙云云，要屬飾詞卸責。本件事證已明，被告
    三人右揭犯行，均可以認定。
二、核被告甲○○所為，係犯刑法第三百三十七條之侵占離本人持有之物罪；被告乙○○、丁○○所為，係犯刑法第三百四十九條第一項之收受贓物罪及第三百三十
    九條第一項之詐欺取財罪。被告乙○○、丁○○就收受贓物及詐欺取財之犯行有
    犯意聯絡及行為分擔，為共同正犯。被告丁○○、乙○○先後二次詐欺取財之犯
    行，時間緊接，方法相同，所犯係犯罪構成要件相同之罪，顯係基於概括犯意反
    覆為之，應依連續犯之規定論以一罪，並加重其刑。所犯上開收受贓物罪及連續
    詐欺取財罪二罪間、具有方法結果牽連關係，應從一重連續詐欺取財罪論處。爰
    審酌被告等犯罪之動機、目的、所受之刺激、手段、品行、智識程度、詐得之金
    額、所生危害及犯罪後之態度等一切情狀，分別量處如主文所示之刑，被告甲○○部分並諭知易服勞役之折算標準。末按被告丁○○、乙○○行為後，刑法第四
    十一條於九十年一月十日經修正公布，並於同年月十二日生效，易科罰金之適用
    範圍擴大為最重本刑五年以下有期徒刑之罪，並明定併合處罰之數罪，如各罪均
    得易科罰金者，其應執行之刑逾六月時，亦得適用之，比較新舊法之結果，以裁
    判時即修正後之刑法第四十一條對被告較為有利，爰依刑法第二條第一項前段規
    定適用裁判時之法律，就被告丁○○、乙○○所宣告之刑，諭知易科罰金之折算
    標準。
據上論斷：應依刑事訴訟法第二百九十九條第一項前段、刑法第二條第一項前段、第
二十八條、第五十六條、第三百三十七條、第三百三十九條第一項、第三百四十九條
第一項、第五十五條、第四十一條第一項前段、第四十二條第二項、罰金罰鍰提高標
準條例第一條前段、第二條，判決主文。
本案經檢察官張立中到庭執行職務
中      華      民      國      九十      年      七      月      十    日
                                臺灣桃園地方法院刑事第二庭
                                    法  官  江振義
右正本證明與原本無異。
如不服本判決，應於判決送達後十日內向本院提出上訴狀( 應附繕本 )，上訴於
臺灣高等法院。
                                    書記官  李劍龍
中      華      民      國      九十      年      七      月      十一  日
附表：
┌────┬─────┬──────────┬───┬───┬─────┐
│時間    │地點      │支票                │共  犯│被害人│詐得金額  │
├────┼─────┼──────────┼───┼───┼─────┤
│89/11/27│桃園縣境內│第一商業銀行中壢分行│乙○○│戊○○│八千元    │
│14:00   │          │（票號：PA651426號、│丁○○│      │          │
│        │          │帳號：038315號、面額│      │      │          │
│        │          │：新臺幣（下同）八千│      │      │          │
│        │          │二百十元）          │      │      │          │
├────┼─────┼──────────┼───┼───┼─────┤
│89/11/27│桃園縣中壢│大園鄉農會信用部（票│丁○○│丙○○│一萬五千元│
│20:00   │市普仁一三│號：FA0000000號、帳 │乙○○│  │          │
│        │一之三二號│號：0000000號、面額 │      │      │          │
│        │後方日順鐵│：一萬零六百三十元）│      │      │          │
│        │工廠旁    │                    │      │      │          │
│        │          │第一商業銀行中壢分行│      │      │          │
│        │          │（票號：QA0000000   │      │      │
          │            8 號
                          帳號： 144568號   │      │      │          │
│        │          │、面額六千六百零七元│      │      │          │
│        │          │）                  │      │      │          │
└────┴─────┴──────────┴───┴───┴─────┘
附論罪科刑依據之法條：
刑法第三百三十七條
意圖為自己或第三人不法之所有，而侵占遺失物、漂流物或其他離本人所持有之物者
，處五百元以下罰金。
刑法第三百三十九條第一項：
意圖為自己或第三人不法之所有，以詐術使人將本人或第三人之物交付者，處五年以
下有期徒刑、拘役或科或併科一千元（已提高十倍為一萬元）以下罰金。
刑法第三百四十九條第一項：
收受贓物者，處三年以下有期徒刑、拘役或五百元以下罰金。


司法院資訊處製作；財團法人民間司法改革基金會備份。
